臺灣臺北地方法院民事判決
111年度重訴字第771號
原      告  陳建福(即陳怡全之繼承人)

            陳南宏(即陳怡全之繼承人)

            陳保慈(即陳怡全之繼承人)


共      同
訴訟代理人  陳雅珍律師                      
被      告  青上化工廠股份有限公司

法定代理人  陳佩君  
訴訟代理人  林延勲律師

上列當事人間請求返還借款事件，本院於民國111年10月6日言詞
辯論終結，判決如下：
    主  文
一、被告應給付原告各新臺幣4,595,861元，及自民國111年10月
    1日起至清償止，按週年利率5%計算之利息。
二、原告其餘之訴駁回。
三、訴訟費用由被告負擔。
四、本判決第一項於原告各以新臺幣1,531,900元供擔保後，得
    假執行；但被告如各以新臺幣4,595,861元預供擔保，得免
    為假執行。
五、原告其餘假執行之聲請駁回。 
    事實及理由
一、原告起訴主張：其與訴外人陳俊豪、陳和成、陳生貴依法繼
    承被繼承人陳怡全之債權債務，陳怡全對被告有新臺幣（除
    另有標示者外，下同）27,575,168元之消費借貸債權（分為
    2,862,986元、美金788,016元即24,712,182元，下合稱系爭
    債權），陳怡全繼承人各可分得1/6即4,595,861元。又陳怡
    全與被告間之系爭債權，無論有無約定清償期，於陳怡全死
    亡時即應視為清償期屆至，原告陳建福前以台北信維郵局第
    003478號存證信函通知被告，請被告於收受存證信函5日內
    將陳建福依法繼承分得之債權4,595,861元匯入其國泰世華
    銀行帳戶內，惟被告置之不理，被告應自陳建福催告時之民
    國111年2月24日起負遲延責任等語。並聲明：被告應給付原
    告各4,595,861元，並自111年2月24日起至清償日止，按週
    年利率5%計算之利息；願供擔保，請准予宣告假執行。
二、被告則以：其不爭執陳怡全對其有系爭債權，且原告依應繼
    分，各取得對被告4,595,861元之消費借貸債權。惟系爭債
    權於本院109年度重家繼訴字第66號民事判決確定前，為陳
    怡全繼承人公同共有，陳建福無從以個人名義行使陳怡全對
    被告之系爭債權，陳建福於111年2月23日寄發之存證信函並
    非合法有效之催告，遑論原告陳南宏、陳保慈迄未對被告催
    告定期返還系爭債權之舉，系爭債權之返還期限尚未屆至，
    是原告無從逕請求被告返還。縱認系爭債權之返還期限屆至
    ，依原告主張，系爭債權係屬未定返還期限之消費借貸債權
    ，依民法第478條之規定，原告應定1個月以上之相當期限，
    催告被告返還，應認本件起訴狀於111年8月底送達予被告之
    日，始生催告之效力，且須原告催告後已逾1個月以上相當
    期限即111年9月底後，被告始負返還責任，原告主張被告自
    111年2月24日起已陷入給付遲延，並無理由等語置辯。並聲
    明：原告之訴駁回；如受不利判決，願供擔保請准宣告免予
    假執行。
三、得心證之理由
㈠、按繼承人自繼承開始時，除本法另有規定外，承受被繼承人
    財產上之一切權利、義務。繼承人有數人時，在分割遺產前
     ，各繼承人對於遺產全部為公同共有，民法第1148條第1項
    前段、第1151條分別定有明文。又公同共有物之處分及其他
    之權利行使，除法律另有規定外，應得公同共有人全體之同
    意，民法第828條第3項亦有規定。此項規定，依同法第831
    條規定，於公同共有債權準用之。另借用人應於約定期限內
    ，返還與借用物種類、品質、數量相同之物，未定返還期限
    者，借用人得隨時返還，貸與人亦得定1個月以上之相當期
    限，催告返還，民法第478條定有明文。所謂貸與人得定1個
    月以上之相當期限催告返還，非謂貸與人之催告必須定有期
    限，祇須貸與人有催告之事實，而催告後已逾1個月以上相
    當期限者，即認借用人有返還借用物之義務（最高法院73年
    台抗字第413號民事裁判要旨參照）。而以起訴狀繕本送達
    被告，已可認為催告，迄言詞辯論之日止，為時已逾1個月
    以上，縱本件借貸未定有返還期限，亦可認與民法第478條
    規定相符（最高法院70年台上字第2011號民事裁判要旨參照
    ）。經查：
  1.陳怡全對被告有27,575,168元之消費借貸債權（即系爭債權
    ），原告依其等之應繼分，各取得對被告4,595,861元之債
    權等節，為兩造所不爭執（見本院卷第10、69頁），堪信為
    真。又系爭債權經本院以109年度重家繼訴字第66號判決分
    割，於111年5月30日確定之情，有上開判決、民事判決確定
    證明書可證（見本院卷第13至25頁）。揆諸首開說明，應認
    系爭債權於111年5月30日前，為陳怡全繼承人全體公同共有
    之債權，應由公同共有人全體共同行使公同共有債權，則陳
    建福於111年2月23日寄發存證信函予被告，請求被告給付陳
    建福4,595,861元，因違反民法第831條準用第828條第3項之
    規定，對陳怡全之全體繼承人及被告自非有效。
　2.承上，原告於111年5月30日後各取得對被告4,595,861元之
    債權，惟兩造就上開4,595,861元消費借貸債權並未定返還
    期限，應認原告以本件起訴狀繕本之送達而為催告，而迄本
    院言詞辯論終結日即111年10月6日已逾1個月以上，依上所
    述，原告請求被告返還前揭借款，符合民法第478條規定，
    為有理由。
㈡、末按，遲延之債務，以支付金錢為標的者，債權人得請求依
    法定利率計算之遲延利息。應付利息之債務，其利率未經約
    定，亦無法律可據者，週年利率為5%，民法第233條第1項前
    段及第203條分別定有明文。本件借款未定返還期限，業如
    前述，亦無約定遲延利息之利率，揆諸前揭法條規定，被告
    就本件借款應以原告催告1個月後始負返還義務，自應以該
    期日為被告負遲延責任之基準。本件起訴狀繕本送達被告之
    日期為111年8月31日，迄111年9月30日被告始負返還義務，
    則原告請求自111年10月1日起至清償日止，按週年利率5%計
    算之利息，即屬有據。原告逾此範圍之請求，則屬無據，應
    予駁回。
㈢、從而，原告依消費借貸之法律關係，請求被告各給付4,595,8
    61元，及自111年10月1日起至清償日止，按週年利率5%計算
    之利息，應予准許，逾此部分之請求，則屬無據，應予駁回
    。
四、兩造均陳明願供擔保，聲請宣告假執行或免予假執行，經核
    原告勝訴部分，並無不合，爰分別酌定相當擔保金額，予以
    准許。至原告敗訴部分，其假執行之聲請失其依據，應予駁
    回。
五、本件事證已臻明確，兩造其餘主張陳述及所提之證據，經本
    院斟酌後，認與判決結果不生影響，均毋庸再予論述，附此
    敘明。
六、訴訟費用負擔之依據：民事訴訟法第79條。 　　　
中　　華　　民　　國　　111 　年　　10　　月　　27　　日
                  民事第四庭    法　官　蕭涵勻
以上正本係照原本作成。
如對本判決上訴，須於判決送達後20日內向本院提出上訴狀。如
委任律師提起上訴者，應一併繳納上訴審裁判費。
中　　華　　民　　國　　111 　年　　10　　月　　27　　日
                                書記官  林立原